臺灣臺中地方法院刑事判決　　　　　　　　　　　　九十三年度易字第二六四六號
　　公　訴　人　臺灣臺中地方法院檢察署檢察官
　　被　　　告　丙○○
右列被告因詐欺案件，經檢察官提起公訴（九十三年度偵字第三三五二號），被告於
本院行準備程序時就被訴事實為有罪之陳述，經受命法官聽取當事人意見後，由本院
合議庭裁定以簡式審判程序判決如左：
    主  文
丙○○幫助意圖為自己不法之所有，以詐術使人將本人之物交付，處有期徒刑參月，
如易科罰金，以參佰元折算壹日。緩刑貳年。
    事實及理由
一、本院認定之犯罪事實及證據、應適用之法條，除檢察官起訴書犯罪事實欄一、第
    三行「於民國九十二年十二月間，在不詳地點」，應更正為「於民國九十二年十
    一月間，在臺中市○○路某撞球場，以新臺幣（下同）六千元之代價」；第五行
    「．．．提供予詐騙集團中之真實姓名、年籍不詳成員。」，更正為「．．．提
    供予詐騙集團中之真實姓名年籍均不詳僅知其綽號【阿賢】之成年男子。」；第
  六行「並基於常業犯意」，應予刪除外，其餘均引用該起訴書之記載（如附件）
    。另補充：被告於本院九十四年一月十八日訊問、本院行準備程序及審理時均坦
    承本件犯行無誤。末查，被告前未曾受有期徒刑以上刑之宣告，有臺灣高等法院
    被告全國前案紀錄表一紙在卷佐徵，其年輕識淺，復係初犯，現正在服兵役，尚
    有美好前程，且本案犯案所得僅六千元，並非鉅額，獲利不多，於本院審理時尚
    均能坦承犯行無誤，態度良好，其經此偵審教訓，當益知戒慎而無再犯之虞，本
    院認前之宣告刑，以暫不執行為適當，爰併予宣告緩刑二年，以勵自新。
二、依刑事訴訟法第二百九十九條第一項前段、第二百七十三條之一第一項、第三百
    十條之二、第四百五十四條，刑法第三百三十九條第一項、第三十條第一項、第
    二項、第四十一條第一項前段、第七十四條第一款，罰金罰鍰提高標準條例第一
    條、第二條，判決如主文所示。
三、如不服本判決，得於判決書送達之日起十日內，以書狀敘述理由，向本院提出上
    訴。
中      華      民      國      九十四      年      二    月    十六    日
                                        法  官    賴妙雲
中      華      民      國      九十四      年      二    月    十六    日
                                        書記官
附錄論罪科刑法條
刑法第三百三十九條第一項
第  339 條  (普通詐欺罪)
            意圖為自己或第三人不法之所有，以詐術使人將本人或第三人之物交付者
            ，處五年以下有期徒刑、拘役或科或併科一千元以下罰金。
            以前項方法得財產上不法之利益或使第三人得之者，亦同。
            前二項之未遂犯罰之。
附件：
臺灣臺中地方法院檢察署檢察官起訴書              九十三年度偵字第三三五二號
     被      告  丙○○  男  二十二歲（民國○○○年○月○○日生）
                         籍設臺中市○區○○里○○路五九巷一號十樓
                         身分證統一編號：Ｍ一二一九五六四號
右列被告因詐欺案件，業經偵查終結，認應提起公訴，茲將犯罪事實，及證據並所犯
法條分述如左：
     犯  罪  事  實
一、丙○○可預知將金融帳戶提供予不相識之人使用，可能遭詐騙集團供為被害人匯
    入被詐款項之帳戶，對此可能發生幫助他人犯罪之情形置於不顧，而基於幫助詐
    欺之不確定犯意，於民國九十二年十二月間，在不詳地點，將其所申請臺中市○
    ○路郵局帳戶（局號ＯＯ二一四五─五號、帳號0000000號）之存摺、提
    款卡提供予詐騙集團中之真實姓名、年籍不詳成員。該成員收受該帳戶存摺、提
    款卡後即意圖為自己不法之所有，並基於常業犯意，先於九十二年十二月起，在
    報紙刊登貸款之不實廣告，招徠李佳樺、乙○○、甲○○等三人見報後與集團成
    員之聯絡，再佯稱須先匯入保證金，使李佳樺、乙○○、甲○○等人陷於錯誤，
    分別於九十二年十二月二十九日、十二月三十一日、九十三年一月八日，匯款二
    十六萬九百六十八元、十六萬九百元、六千八百元至丙○○前開帳戶內，隨即提
    領花用。
二、案經臺中市警察局第三分局報告偵辦。
     證  據  並  所  犯  法  條
一、訊據被告丙○○矢口否認犯行，辯稱：該存摺、提款卡、身分證、現金新臺幣（
    下同）一千三百元係於九十三年一月二日二十四時許，在臺中市○○路與復興路
    口之奧運撞球場樓下遭竊，當時伊放在機車內，坐墊被撬開竊走，伊並未出賣帳
    戶，而該郵局帳戶之劃撥帳號，是伊於九十二年申請，因九十二年九、十月時，
    伊與友人綽號阿賢之男子在賣撞球竿，因沒有店面，也沒有廣告，所有比較便宜
    ，伊是賺差價，後來阿賢在網路上登廣告，有需要劃撥帳號，伊才去申請，至於
    為何會有被害人將款項匯入該帳戶伊不清楚云云。惟查：
  (一)、右揭犯罪事實，業據被害人李佳樺、乙○○、甲○○等人證述屬實，復有被告
      所申請南和路郵局帳戶之開戶資料、交易明細等影本附卷足稽。
  (二)、被告雖辯稱該帳戶係於九十三年一月間在臺中市○○路及復興路口附近遭竊，
      並堅稱存摺及提款卡均由其保管，然據交易明細顯示該帳戶早於九十二年十二
      月間即陸續有被害人將款項匯入，隨即遭人以提款卡提領，則其無法自圓其說
      。
  (三)、且被告又稱：存摺、提款卡係與身分證、現金一千三百元一併遭竊，因工作繁
      忙始未報警云云，而身分證乃重要之身分證明文件，理當迅速報警，申請補發
      ，然經查詢補發身分證之紀錄，被告卻遲於九十三年七月才向戶政機關申請補
      發，此有法務部戶役政連結作業系統查詢報表附卷足參，顯有違常情，從而，
      被告是否真有遺失之情，根本無法證明，實不得驟信。
  (四)、按刑法上之故意，可分為直接故意與不確定故意（間接故意），所謂「不確定
      故意」，係指行為人對於構成犯罪之事實，預見其發生而其發生並不違背其本
      意者，刑法第十三條第二項定有明文；復以幫助犯成立之要件，除須有幫助行
      為外，須行為人有幫助之故意，而其故意內涵，除須行為人對其所實施幫助行
      為有違法性之認識或有認識之可能外（構成要件故意或故意責任），尚須對於
      正犯所實施犯罪行為有具體之認識或有認識之可能性，亦即從犯對於正犯所實
      施之全部犯罪構成要件該當性之事實應有所認識或有認識之可能性。邇來，利
      用「健保退費」等名義詐欺取財之犯罪類型層出不窮，該等犯罪，多數均係利
      用人頭帳戶作為出入帳戶，並經媒體廣為披載，被告係成年且智力成熟之人，
      對此應知之甚詳或有認識之可能性，則其對於該帳戶係供不法集團用來詐欺取
      財，應有認識或認識之可能性無疑。綜此，被告基於不確定之故意提供該金融
      帳戶掩飾該詐騙集團詐取不法所得，應係幫助常業詐欺之行為。事證明確，被
      告犯嫌堪予認定。
二、核被告所為，係犯刑法三十條第一項、第三百三十九條第一項之幫助詐欺罪嫌。
    被告犯幫助詐欺罪為從犯，請依刑法第三十條第二項之規定減輕其刑。
三、本件報告意旨另以：被告於前揭時地提供前揭帳戶予詐騙集團使用，因認被告涉
    有違反洗錢防制法罪嫌。按洗錢防制法第二條第一款之洗錢行為，除利用不知情
    之合法管道（如金融機關）所為之典型行為外，固尚有其他掩飾、藏匿犯特定重
    大犯罪所得財產或利益之行為，但仍須有旨在避免追訴、處罰而使其所得財物或
    利益之來源合法化，或改變該財物或利益之本質之犯意，始克相當，若僅係行為
    人對犯特定重大犯罪所得之財產或利益作直接使用或消費之處分行為，自非該法
    所規範之洗錢行為，最高法院九十二年度台上字第三六三九號判決意旨足資參照
    ，故洗錢防制法第二條第一項所稱洗錢行為，係指行為人完成犯罪行為後，對於
    犯罪所得財物或財產上利益所另為掩飾或隱匿之行為，該行為在刑罰體系上原係
    不罰之後行為，然因特殊社會防衛之需要（為防制洗錢，追查重大犯罪，洗錢防
    制法第一條參照），始予以刑罰化，至若行為本身即係該洗錢防制法第三條所稱
    重大犯罪之取得財物之犯罪方法或手段，此等行為即為該條所稱重大犯罪行為之
    一部分，並非行為人因為該條所稱重大犯罪行為並取得犯罪所得財物或財產上利
    益後，所另為掩飾或隱匿犯罪所得財物或財產上利益之行為，自難遽認係洗錢行
    為。本案被害人於受詐騙後，係將其遭詐騙之金錢匯入前述詐騙集團所持有之被
    告帳戶內，原即係該詐欺集團實施並遂行其詐欺取財之犯罪手段，並非於詐得財
    物後，另為掩飾、隱匿其常業詐欺犯罪之所得之行為，依前揭說明，此等行為顯
    與洗錢防制法第二條所稱洗錢之構成要件不該當，並不構成洗錢罪，惟此部份若
    成立犯罪，與前開犯行有裁判上一罪關係，為起訴效力所及，法院自得審酌，故
    不另為不起訴處分，併此敘明。
四、爰依刑事訴訟法第二百五十一條第一項提起公訴。
    此  致
臺灣臺中地方法院
中      華      民      國    九十三    年      十      月    二十九    日
                               檢  察  官  郭  景  東
右正本證明與原本無異
中      華      民      國    九十三    年     十一     月     十五     日
                               書  記  官  陳  宜  禧
